【裁判字號】    98,訴,3886
【裁判日期】    981203
【裁判案由】    搶奪等
【裁判全文】
臺灣板橋地方法院刑事判決              98年度訴字第3886號
公  訴  人  臺灣板橋地方法院檢察署檢察官
被      告  丙○○
                    （另案於臺灣宜蘭監獄執行中，暫寄押於
                    臺灣臺北監獄臺北分監執行中）
上列被告因搶奪等案件，經檢察官提起公訴（98年度偵字第6173
號），被告於準備程序中就被訴事實為有罪之陳述，經本院合議
庭裁定改以簡式審判程序審理，判決如下：
    主  文
丙○○竊盜，累犯，處有期徒刑肆月；又意圖為自己不法之所有
，而搶奪他人之動產，累犯，處有期徒刑拾月；又意圖為自己不
法之所有，以不正方法由自動付款設備取得他人之物，累犯，處
有期徒刑肆月；又偽造署押，足以生損害於公眾及他人，累犯，
處有期徒刑陸月，如附表所示偽造之「乙○○」署押柒拾伍枚（
含簽名拾玖枚及指印伍拾陸枚），均沒收。應執行有期徒刑壹年
拾月，如附表所示偽造之「乙○○」署押柒拾伍枚（含簽名拾玖
枚及指印伍拾陸枚），均沒收。
    事  實
一、丙○○前於民國93年間因違反毒品危害防制條例案件，經同
    院以93年度訴字第1898號判處有期徒刑10月確定，再於94年
    間因違反毒品危害防制條例案件，經同院以94年度訴字第
    1303號判處有期徒刑10月確定，上開2 案接續執行，嗣於95
    年9 月8 日假釋出監，付保護管束，迨於95年12月17日縮刑
    假釋期滿，未經撤銷假釋，其未執行之刑，以已執行論。詎
    猶不知悔改，分別為下列行為：
  (一)丙○○意圖為自己不法之所有，於97年4 月9 日18時許，在
    臺北縣中和市○○路211 巷48號前，見甲○○所有之車牌號
    碼AB6-899 號重型機車【價值約新臺幣（下同）3 萬元】電
    門上鑰匙未予拔下，遂徒手逕予發動該車以竊取之，得手後
    供己作為代步工具（嗣於下述(四)查獲後，該機車及鑰匙均由
    被害人之母周玉梅領回）。
  (二)又意圖為自己不法之所有，於同年4 月10日12時40分許，騎
    乘上開(一)所竊得之機車行經臺北縣新店市○○街23號前，見
    丁○○獨自行走於路旁，認有機可趁，遂驅車自後接近，趁
    丁○○不及防備之際，出手奪取丁○○所有之背包【內有行
    動電話2 支、提款卡3 張、信用卡1 張（起訴書誤載為2 張
    ）、健保卡2 張、身分證1 張、駕照1 張及現金4,800 元】
    。
  (三)再意圖為自己不法之所有，於同年4 月10日13時許，在臺北
    縣中和市○○路○ 段52號全家便利商店之自動提款機，將其
    上開(二)所搶得之丁○○所有中國信託商業銀行之提款卡，插
    入自動提款機並鍵入該金融卡密碼，致自動提款機辨識系統
    陷於錯誤，誤認係真正持卡人提領現金，而以此不正方法接
    續由自動付款設備詐取丁○○帳戶內之現金1,000 元、
    3,000 元、14,500 元、400 元，共4 次，合計18,900元。
  (四)嗣於同年4 月16日16時45分許，丙○○騎乘上開機車行經臺
    北縣板橋市○○路62巷口，為警查獲，丙○○為意圖脫免罪
    責，本於冒用胞弟「乙○○」應訊接受調查之同一目的，竟
    基於偽造署押之犯意，自97年4 月16日16時45分許起至同年
    4 月17日11時34分許止，在臺北縣政府警察局板橋分局板橋
    派出所及臺灣板橋地方法院檢察署接受警員調查及檢察官偵
    訊時，接續於如附表所示之文件上，冒用「乙○○」之名應
    訊，並簽名及按捺指印於其中，共計偽造「乙○○」之簽名
    19枚及指印56枚（起訴書誤載數量部分，應予更正），足以
    生損害於「乙○○」及偵查犯罪機關文書製作與犯罪偵查之
    正確性。
二、案經甲○○、丁○○分別訴由臺北縣政府警察局板橋分局報
    告臺灣板橋地方法院檢察署檢察官及檢察官自動檢舉簽分偵
    查起訴。
    理  由
一、本案被告丙○○所犯為死刑、無期徒刑或最輕本刑為3 年以
    上有期徒刑以外之罪，其於準備程序中就被訴事實為有罪之
    陳述，經法官告知簡式審判程序之旨，並聽取公訴人及被告
    之意見後，依刑事訴訟法第273 條之1 第1 項規定，裁定由
    受命法官獨任進行簡式審判程序，合先敘明。
二、上揭犯罪事實，業據被告丙○○迭於警詢、偵訊及本院審理
    時坦承不諱，並經證人周玉梅（被害人甲○○之母）、被害
    人丁○○於警詢、偵訊中之證述；證人即被害人乙○○於偵
    訊中之證述詳實（見97年度偵字第12817 號卷14-22 、48、
    49、75、76頁、97年度偵緝字第1970號卷第13、14頁）。又
    被告於97年4 月16日在臺北縣政府警察局板橋分局板橋派出
    所捺印之指紋與其後在臺灣板橋地方法院檢察署捺印之指紋
    卡片送請內政部警政署刑事警察局為指紋鑑定結果，經以指
    紋特徵點比對法確認後，認送鑑偵訊筆錄上，可資比對指紋
    4 枚，分別與丙○○指紋卡之左拇指、右拇指、右拇指、右
    拇指指紋相符，有該局98年8 月18日刑紋字000000000 號鑑
    驗書在卷可佐（見97年度偵緝字第1970號卷第33頁），上述
    鑑驗結果，係檢驗機關本於專業知識及以精密儀器科學檢驗
    方法所得之結論，自可憑信，足見被告自白與事實相符，堪
    以採信。此外，復有失車- 唯讀案件基本資料、監視錄影畫
    面擷取照片、查獲照片共44幀、臺北縣政府警察局板橋分局
    所製作之搜索扣押筆錄、搜索扣押物品目錄表及周玉梅出具
    之贓物認領保管單1 紙在卷可憑，是被告自白核與事實相符
    ，堪以採信。綜上，本件事證明確，被告上開行均堪認定。
三、按文書為表現「足以證明法律上之權利義務或事實，或足以
    產生法律上權利義務關係或事實」之意思表示，亦即須具有
    法律效果之意思表示，始足當之。故倘行為人係以簽名之意
    ，於文件上簽名，且該簽名僅在於表示簽名者個人身分，以
    作為人格同一性之證明，除此之外，再無任何其他用意者，
    即係刑法上所稱之「署押」；若於作為人格同一性之證明之
    外，尚有承載一定之意思表示者，即應該當刑法上之「私文
    書」。查「逮捕通知書」係警員依刑事訴訟法第88條、第88
    條之1 規定得逕行逮捕、拘提之情形，係用以告知或通知被
    告使其得為刑事訴訟法相關權利之主張而已，此種告知或通
    知，性質上屬於觀念通知，並不生法效意思，尚與刑法規範
    之文書有別，偽造署押於其上，應僅成立偽造署押罪，並不
    該當於刑法之偽造文書罪；又警員於詢問犯罪嫌疑人時所製
    作之「警詢筆錄」，係記載對於犯罪嫌疑人之詢問及其陳述
    ，其內容當然含有受詢問人之意思表示，因該筆錄為公務員
    職務上所製作之文書，故為公文書之一種。受詢問人雖在筆
    錄之末簽名、蓋章或按指印，以擔保該筆錄之憑信性，但不
    能因此即認為該筆錄係受詢問人所製作，而變更其公文書之
    性質（最高法院85年度台非字第146 號、91年度台非字第
    294 號判決意旨、臺灣高等法院暨所屬法院93年法律座談會
    刑事類提案第2 號研討意見參照）。準此，本件被告於附表
    所示之「偵訊筆錄」、「執行逮捕通知書」、「扣押物品目
    錄表」、「搜索扣押筆錄」、「口卡片」、「嫌犯及贓證物
    照片」、「指紋卡片」、「臺灣板橋地方法院檢察署內勤訊
    問筆錄」等文件上偽造署押，則係偵辦人員依法製作，命受
    訊問人或受處分人簽名確認，僅作為人格同一性之證明，並
    無承載一定之意思表示，均係犯刑法第217 條第1 項之偽造
    署押罪，而不該當第210 條偽造私文書罪。是核被告所為，
    係犯刑法第320 條第1 項之竊盜罪、同法第325 條第1 項之
    搶奪罪、同法第339 條之2 第1 項之違法由自動付款設備取
    得他人財物罪、同法第217 條第1 項偽造署押罪；公訴人認
    被告於附表所示偽造署押之行為，係犯刑法第216 條、第
    210 條之行使偽造私文書罪等語，容有誤會。被告在相同之
    地點於密切之時間，利用同一機會，4 次非法由自動付款設
    備取財，係基於單一犯罪之意思，接續數個動作，以完成一
    個犯罪目的，為接續犯；再其為逃避查緝及刑責，利用同一
    機會，分別於附表所示之文件上多次偽造「乙○○」署名及
    按捺指印之犯行，係基於單一冒名應訊之犯罪決意，接續於
    密切接近之時間、地點實施，而侵害同一法益，各行為之獨
    立性極為薄弱，依一般社會健全觀念，在時間差距上，難以
    強行分開，應視為數個舉動之接續施行，合為包括之一行為
    予以評價，亦屬接續犯。至起訴書漏未記載於臺北縣政府警
    察局板橋分局板橋派出所內，在「指紋卡片」上所偽造之指
    印共16枚部分，惟被告此部分犯行與原起訴論罪之偽造署押
    部分，如前所述，為接續犯，依審判不可分原則，乃為起訴
    效力所及，本院自得併予審判，併此敘明。爰審酌被告素行
    非佳，正值青壯卻不思己力謀生，竟以竊盜、搶奪他人財物
    及以他人提款卡詐取財物，復冒用其弟「乙○○」名義應訊
    ，意圖逃避刑責，使被冒名人遭傳拘通緝，並影響警察、偵
    查機關偵辦刑事案件之進行，兼衡其犯罪之動機、目的、手
    段、所得利益、被害人所受損失，及其犯後坦承犯行，態度
    尚可等一切情狀，量處如主文所示之刑，並定其應執行之刑
    ，以資懲儆。如附表所示偽造之署押共計75枚（含簽名19枚
    、指印56枚），應依刑法第219 條，不問屬於犯人與否，均
    沒收之。
據上論斷，應依刑事訴訟法第273 條之1 第1 項、第299 條第1
項前段，刑法第320 條第1 項、第325 條第1 項、第339 條之2
第1 項、第217 條第1 項、第219 條、第47條第1 項、第51條第
5 款，刑法施行法第1條之1，判決如主文。
本案經檢察官陳豐年到庭執行職務。
中    華    民    國    98    年    12    月    3     日
                  刑事第十一庭  法  官  陳海寧
以上正本證明與原本無異。
如不服本判決應於收受判決後10日內向本院提出上訴書狀，並應
敘述具體理由。其未敘述上訴理由者，應於上訴期間屆滿後20日
內向本院補提理由書（均須按他造當事人之人數附繕本）「切勿
逕送上級法院」。
                                書記官  潘佳欣
中    華    民    國    98    年    12    月    4     日
附錄本案論罪科刑法條全文：
刑法第320條（普通竊盜罪、竊佔罪）
意圖為自己或第三人不法之所有，而竊取他人之動產者，為竊盜
罪，處5  年以下有期徒刑、拘役或 5 百元以下罰金。
意圖為自己或第三人不法之利益，而竊佔他人之不動產者，依前
項之規定處斷。
前二項之未遂犯罰之。
刑法第325條（普通搶奪罪）
意圖為自己或第三人不法之所有，而搶奪他人之動產者，處 6
月以上 5 年以下有期徒刑。
因而致人於死者，處無期徒刑或 7 年以上有期徒刑，致重傷者
，處 3 年以上 10 年以下有期徒刑。
第 1 項之未遂犯罰之。
刑法第339 條之2 （違法由自動付款設備取得他人財物罪）
意圖為自己或第三人不法之所有，以不正方法由自動付款設備取
得他人之物者，處3 年以下有期徒刑、拘役或1 萬元以下罰金。
以前項方法得財產上不法之利益或使第三人得之者，亦同。
刑法第217條（偽造盜用印章印文或署押罪）
偽造印章、印文或署押，足以生損害於公眾或他人者，處 3 年
以下有期徒刑。
盜用印章、印文或署押，足以生損害於公眾或他人者，亦同。
附表
┌─┬─┬───┬──────┬─────┬─────┬─────────┐
│編│時│ 地點 │  文件名稱  │  位  置  │偽造之「楊│  偵  卷  頁  面  │
│號│間│      │            │          │朝盛」署押│                  │
│  │  │      │            │          │數量      │                  │
├─┼─┼───┼──────┼─────┼─────┼─────────┤
│ 1│97│臺北縣│臺北縣政府警│應告知事項│簽名1 枚、│97偵字第12817 卷第│
│  │年│政府警│察局板橋分局│受詢問人欄│指印1 枚。│6 頁              │
│  │ 4│察局板│板橋派出所第├─────┼─────┼─────────┤
│  │月│橋分局│1 次偵訊筆錄│戶籍地址欄│指印1 枚。│同上偵卷第6 頁    │
│  │16│板橋派│            ├─────┼─────┼─────────┤
│  │日│出所  │            │騎縫處    │指印3 枚。│同上偵卷第7 頁    │
│  │  │      │            ├─────┼─────┼─────────┤
│  │  │      │            │是否接受夜│簽名1 枚、│同上偵卷第7 頁    │
│  │  │      │            │間訊問欄  │指印1 枚。│                  │
│  │  │      │            ├─────┼─────┼─────────┤
│  │  │      │            │受詢問人欄│簽名1 枚、│同上偵卷第7 頁    │
│  │  │      │            │          │指印1 枚。│                  │
│  │  │      ├──────┼─────┼─────┼─────────┤
│  │  │      │臺北縣政府警│應告知事項│簽名1 枚、│同上偵卷第8 頁    │
│  │  │      │察局板橋分局│受詢問人欄│指印1 枚。│                  │
│  │  │      │板橋派出所第├─────┼─────┼─────────┤
│  │  │      │2 次偵訊筆錄│騎縫處    │指印12枚。│同上偵卷第8 至12頁│
│  │  │      │            ├─────┼─────┼─────────┤
│  │  │      │            │是否接受夜│簽名1 枚、│同上偵卷第9 頁    │
│  │  │      │            │間訊問欄  │指印1 枚。│                  │
│  │  │      │            ├─────┼─────┼─────────┤
│  │  │      │            │受詢問人欄│簽名1 枚、│同上偵卷第12頁    │
│  │  │      │            │          │指印1 枚。│                  │
│  │  │      ├──────┼─────┼─────┼─────────┤
│  │  │      │臺北縣政府警│被通知人簽│簽名1 枚、│同上偵卷第13頁    │
│  │  │      │察局板橋分局│名捺印欄  │指印1 枚。│                  │
│  │  │      │執行逮捕通知│          │          │                  │
│  │  │      │書          │          │          │                  │
│  │  │      ├──────┼─────┼─────┼─────────┤
│  │  │      │臺北縣政府警│受執行人住│指印1 枚。│同上偵卷第23頁    │
│  │  │      │察局板橋分局│居所欄    │          │                  │
│  │  │      │搜索、扣押筆├─────┼─────┼─────────┤
│  │  │      │錄          │騎縫處    │指印6 枚。│同上偵卷第24、25頁│
│  │  │      │            ├─────┼─────┼─────────┤
│  │  │      │            │發現應行扣│簽名1 枚、│同上偵卷第24頁    │
│  │  │      │            │押物之受搜│指印1 枚。│                  │
│  │  │      │            │索人欄    │          │                  │
│  │  │      │            ├─────┼─────┼─────────┤
│  │  │      │            │受執行人欄│簽名2 枚、│同上偵卷第25頁    │
│  │  │      │            │、在場人欄│指印1 枚。│                  │
│  │  │      ├──────┼─────┼─────┼─────────┤
│  │  │      │臺北縣政府警│所有人／持│簽名2 枚、│同上偵卷第26頁    │
│  │  │      │察局板橋分局│有人／保管│指印2 枚。│                  │
│  │  │      │扣押物品目錄│人欄      │          │                  │
│  │  │      │表          │          │          │                  │
│  │  │      ├──────┼─────┼─────┼─────────┤
│  │  │      │嫌犯及贓證物│空白處    │簽名5 枚、│同上偵卷第31至33、│
│  │  │      │照片        │          │指印5 枚。│36、37頁          │
│  │  │      ├──────┼─────┼─────┼─────────┤
│  │  │      │口卡片      │空白處    │簽名1 枚、│同上偵卷第38頁    │
│  │  │      │            │          │指印1 枚。│                  │
│  │  │      ├──────┼─────┼─────┼─────────┤
│  │  │      │指紋卡片    │指印欄    │指印16枚。│同上偵卷第41頁    │
├─┼─┼───┼──────┼─────┼─────┼─────────┤
│ 2│97│臺灣板│臺灣板橋地方│受訊問人欄│簽名1 枚。│同上偵卷第44頁    │
│  │年│橋地方│法院檢察署97│          │          │                  │
│  │ 4│法院檢│年4 月17日內│          │          │                  │
│  │月│察署  │勤訊問筆錄  │          │          │                  │
│  │17│      │            │          │          │                  │
│  │日│      │            │          │          │                  │
├─┴─┴───┼──────┴─────┴─────┴─────────┤
│    共    計  │  署押75枚（含簽名19枚、指印56枚）                      │
└───────┴────────────────────────────┘


司法院資訊處製作；財團法人民間司法改革基金會備份。
